【裁判字號】    99,交易,114
【裁判日期】    990824
【裁判案由】    過失傷害
【裁判全文】
臺灣宜蘭地方法院刑事判決             99年度交易字第114號
公  訴  人  臺灣宜蘭地方法院檢察署檢察官
被      告  甲○○
上列被告因過失傷害案件，經檢察官提起公訴（99年度偵字第20
97號），被告等於本院審理中均為有罪之陳述，經告以簡式審判
程式之旨，並聽取當事人意見後，本院裁定行簡式審判程式，判
決如下：
    主  文
甲○○犯過失傷害罪，處拘役伍拾日，如易科罰金，以新台幣壹
仟元折算壹日。
    犯罪事實
一、甲○○於民國98年11月12日上午，駕駛車號2633－KN號自用
    小客車，沿宜蘭縣羅東鎮○○路○段由西往東方向行駛，於
    同日7時50分許，途經宜蘭縣羅東鎮○○路○段157巷與118巷
    之無號誌岔路口處時，本應注意車前狀況，並隨時採取必要
    之安全措施，行至無號誌之交岔路口時，應減速慢行，作隨
    時停車之準備，而依當時情形，並無不能注意情事，詎甲○
    ○疏未注意及此，行經前開交岔路口時，並未減速慢行或採
    取必要之安全措施，貿然前行；適有乙○○騎乘車號GVU-09
    5號機車沿宜蘭縣羅東鎮○○路○段118巷由北往南方向行駛
    ，本應注意車前狀況，並隨時採取必要之安全措施，行至無
    號誌之交岔口時，應減速慢行，作隨時停車之準備，且如同
    為直行車，左方車應暫停讓右方車先行，卻於行至該交岔路
    口時，並未減速或採取必要之安全措施，亦未暫停讓右方車
    即甲○○駕駛之自小客車先行；嗣二車於上開交岔路口交會
    時，甲○○駕駛之自小客車車頭撞擊乙○○騎乘之機車右側
    車身，致乙○○因此受有臉部撕裂傷（18×7×1公分）、鼻
    骨開放性骨折、右側脛骨骨折、第3-4頸椎椎間盤突出、頭
    部外傷等傷害。肇事後，甲○○旋即報警，並於有偵查犯罪
    職權之員警據報但仍不知肇事人姓名前往處理時，當場向員
    警承認係肇事人而不逃避裁判。
二、案經甲○○自首暨乙○○訴由宜蘭縣政府警察局羅東分局報
    告臺灣宜蘭地方法院檢察署檢察官偵查起訴。
    理  由
一、本案被告甲○○所犯為死刑、無期徒刑、最輕本刑為3年以
    上有期徒刑以外之罪，被告於審理中就被訴事實為有罪之陳
    述，經本院告知簡式審判程序之旨，並聽取公訴人、被告之
    意見後，本院認為適宜進行簡式審判程序，而依刑事訴訟法
    第273條之1第1項規定，裁定改用簡式審判程序。又依刑事
    訴訟法第273條之2、第159條第2項之規定，不適用傳聞法則
    有關限制證據能力之相關規定，合先敘明。
二、訊據被告甲○○坦承有於上揭時、地駕駛自小客車撞擊告訴
    人乙○○所騎乘之機車，致使乙○○受有前述傷害等情不諱
    ，核與告訴人乙○○之指述相符，並有道路交通事故調查報
    告表(一)、(二)、道路交通事故現場圖、乙○○之診斷證明書及
    現場及車損照片共18張在卷可稽，足認被告甲○○之自白與
    事證相符，堪認屬實。按汽（機）車駕駛人行經無號誌之交
    岔路口，應減速慢行，作隨時停車之準備，且應注意車前狀
    況，並隨時採取必要之安全措施，道路交通安全規則第93條
    第1項第2款、第94條第3項定有明文。本件被告甲○○行經
    前揭無號誌之交岔路口時，據前揭道路交通事故調查報告表
    記載，當時雖下雨但視距良好，地面濕潤但無缺陷，應無不
    能注意之情形，卻未減速慢行，作隨時停車之準備，亦未採
    取必要之安全措施（減速或煞車），終至撞擊適騎車行經該
    路口之告訴人乙○○，致乙○○受有前揭傷害，是被告甲○
    ○違反上開注意義務規定之過失甚明，且被告甲○○之過失
    行為與告訴人乙○○所受之傷害結果間具有相當因果關係。
    從而，本件事證明確，被告甲○○之犯行洵堪認定。
三、又按汽（機）車駕駛人行經無號誌之交岔路口，應減速慢行
    ，作隨時停車之準備，並應注意車前狀況，隨時採取必要之
    安全措施，且如同為直行車，左方車應暫停讓右方車先行，
    道路交通安全規則第93條第1項第2款、第94條第3項及第102
    條第1項第2款定有明文，則告訴人乙○○騎乘機車行經本件
    無號誌之交岔路口，又為左方車，自應遵守前揭交通法規，
    惟告訴人乙○○於警詢時略陳以：我當時行經肇事地點並未
    發現對方車輛，於經過肇事路口時就遭被告車輛由右方撞擊
    等語，另參以道路交通事故現場圖及卷附現場照片，該路口
    頗為寬廣，且無遮蔽物，並無何不能注意之情形，則告訴人
    乙○○於行經該交岔路口，如確有減速慢行、注意車前狀況
    ，理應得發現被告車輛自其右方出現，而得採取暫停讓右方
    車即被告車輛先行之安全措施，又本件經檢察官送請台灣省
    基宜區車輛行車事故鑑定委員會鑑定，亦認告訴人乙○○就
    本件車禍發生與有過失，有該委員會鑑定意見書在卷可佐，
    據上，堪認告訴人乙○○同有違反上開注意義務之規定，對
    於本件事故發生應與有過失。惟雖告訴人乙○○對於本件車
    禍與有過失，亦無解於被告甲○○之刑責，併予敘明。
四、核被告甲○○所為，係犯刑法第284條第1項前段之過失傷害
    罪。被告於肇事後，隨即報警並於有偵查犯罪職權之員警據
    報但仍未知肇事人姓名而前往處理時，當場向員警承認係肇
    事人而不逃避接受裁判，有宜蘭縣政府警察局道路交通事故
    肇事人自首情形紀錄表在卷可稽，堪認被告甲○○已符合自
    首之要件，爰依刑法第62條前段減輕其刑。爰審酌被告甲○
    ○就本件車禍發生之過失比重、智識程度、生活狀況、告訴
    人乙○○所受傷勢頗重、被告甲○○迄未與告訴人乙○○達
    成和解賠償損失，及犯後坦承犯行之態度等一切情狀，量處
    如主文所示之刑，並諭知易科罰金之折算標準。
據上論斷，依刑事訴訟法第273條之1第1項、第299條第1項前段
，刑法第284條第1項前段、第62條前段、第41條第1項前段，刑
法施行法第1條之1第1項、第2項前段，判決如主文。
本案經檢察官劉憲英到庭執行職務。
中    華    民    國    99    年    8     月    24    日
                  刑事第四庭法  官  陳雪玉
以上正本證明與原本無異。
如不服本判決應於收受送達後十日內向本院提出上訴書狀，並應
敘述具體理由；其未敘述上述理由者，應於上訴期間屆滿後二十
日內向本院補提理由書(均須按他造當事人之人數附繕本)「切勿
逕送上級法院」。
                            書記官  陳建宇
中    華    民    國    99    年    8     月    24    日
附錄本案論罪科刑法條：
中華民國刑法第284條第1項
因過失傷害人者，處6月以下有期徒刑、拘役或5百元以下罰金，
致重傷者，處1年以下有期徒刑、拘役或5百元以下罰金。

司法院資訊處製作；財團法人民間司法改革基金會備份。
